【裁判字號】    91,上訴,1152
【裁判日期】    920306
【裁判案由】    毒品危害防制條例
【裁判全文】
臺灣高等法院臺中分院刑事判決                  九十一年度上訴字第一一五二號
    上  訴  人  臺灣苗栗地方法院檢察署檢察官
    被      告  甲○○
    選任辯護人  謝文田
右上訴人因被告毒品危害防制條例案件，不服臺灣苗栗地方法院九十年度訴字第一九
六號中華民國九十一年五月十四日第一審判決（起訴案號：臺灣苗栗地方法院檢察署
九十年度偵字第二○一七、三一一三號），提起上訴，本院判決如左：
    主      文
上訴駁回。
    理      由
一、公訴意旨略以：被告甲○○（英文姓名ＳＩＲＩＰＨＵＰＨＡ  ＣＨＡＮＣＨＡ
    Ｉ，以下稱甲○○）係泰國籍之外國人，為設於台北市中山區○○○路○段八二
    號四樓「華眾營造工程股份有限公司」（以下簡稱華眾公司）所僱用之外籍勞工
    ，經華眾公司指派其至位於苗栗縣竹南鎮○○里○○街七一巷三十號之外勞宿舍
    擔任宿舍管理員，其明知安非他命列屬毒品危害防制條例第二條第二項第二款之
    第二級毒品，且業經行政院衛生署公告禁止輸入，竟與不詳姓名、年籍之人基於
    意圖營利販賣第二級毒品安非他命之犯意聯絡，在不詳地點，販入錠狀安非他命
    一千零十六顆（經檢驗結果均含第二級毒品甲基安非他命成分，淨重八七．五公
    克，純度二五．四六％，純質淨重二二．二八公克，下同）後，由該不詳姓名、
    年籍之人將上開錠狀安非他命連同肉鬆、鹹菜、豆瓣醬各一包、上衣一件、家書
    一封等物夾藏於國際快捷郵包內，自泰國某處運輸寄送至上開外勞宿舍（收件人
    為ＣＨＡＴＴＡＫＯＲＷＷＡＮＳＵＴＨＡ，中文譯名為差打功，以下均以中文
    譯名稱之），嗣於民國九十年四月二十日上午十時許，甲○○於上址冒用差打功
    之名義簽收前開國際快捷郵包時，為苗栗縣警察局竹南分局員警、法務部調查局
    台北市調處、苗栗縣調查站、台北市憲兵隊、台北縣憲兵隊人員會同苗栗縣竹南
    鎮竹南郵局人員當場查獲，復於前開外勞宿舍內扣得收件人為差打功之國際快捷
    郵包空盒一個及前開夾藏錠狀安非他命之國際快捷郵包一個，因認被告涉犯毒品
    危害防制條例第四條第二項之運輸第二級毒品罪嫌等語。
二、按犯罪事實應依證據認定之，無證據不得推定其犯罪事實；又不能證明被告犯罪
    者，應諭知無罪之判決，刑事訴訟法第一百五十四條、第三百零一條第一項前段
    分別定有明文。而所謂證據，須適於為被告犯罪事實之證明者，始得採為斷罪資
    料，如未能發現相當證據，或證據不足以證明，自不能以推測或擬制之方法，以
    為裁判基礎；且無論直接或間接證據，其為訴訟上之證明，須於通常一般之人均
    不致於有所懷疑，而得確信其為真實之程度者，始得據之為有罪之認定，倘其證
    明尚未達到此一程度，而有合理性懷疑之存在時，即無從為有罪之認定，最高法
    院著有五十三年台上字第二七五○號、四十年台上字第八十六號、七十六年台上
    字第四九八六號分別著有判例。此外，認定不利於被告之事實，須依積極證據，
    苟積極證據不足為不利於被告事實之認定時，即應為有利於被告之認定，更不必
    有何有利之證據；而在積極證據不足證明犯罪事實時，被告之抗辯、反證縱屬虛
    偽，或否認犯罪事實所持之辯解，縱屬不能成立，仍不能以此資為積極證據應予
    採信而遽為有罪認定之理由，最高法院三十年上字第八一六號、第四八二號、一
    八三一號著有判例可資參照。
三、本件公訴意旨認被告涉有首揭犯行，係以：(1)被告甲○○自白前後二次簽收、招
    領收件人為差打功之國際快捷郵包，及不認識該郵包收件人等情；(2)證人即華眾
    公司主任宋建中證述：華眾公司有關包裹郵件之收受原則，而華眾公司曾僱用泰
    籍外勞差打功，該名外勞已於八十九年十月間逃逸，且該名外勞未曾居住苗栗縣
    竹南鎮○○街七一巷三十號外勞宿舍之事實；(3)證人即查獲本案之調查員戊○○
    亦明確證述查獲被告情形在卷；(4)證人差打功證述伊不曾住過上開外勞宿舍，亦
    不認識被告，伊雖曾於九十年三月間至苗栗縣竹南鎮○○里○○街七一巷三十號
    之外勞宿舍，惟並未遇見被告，且上述收件人為差打功之國際快捷郵包二個非寄
    予伊，寄予伊之郵件係寄至新竹縣湖口鄉之宿舍之事實；(5)並有收件人為差打功
    之國際快捷郵包空盒一個及前開夾藏錠狀安非他命之國際快捷郵包一個（內含上
    開錠狀安非他命一千零十六顆）扣案可證；(6)復有搜索及扣押筆錄、毒品初步鑑
    驗報告單、法務部調查局檢驗通知書、回執條二紙、華眾公司九十年五月三十一
    日華字第九○一二四號函稱華眾公司曾僱用泰籍外勞差打功，該名外勞已於八十
    九年十月間逃逸之事實等為其主要論據。
四、檢察官上訴意旨以：
  (一)被告甲○○既已供稱略以：係泰國籍之外國人，為設於台北市中山區○○○路○
    段二號四樓華眾公司所僱用之外籍勞工，於九十年三月十三日經華眾公司指派其
    至位於苗栗縣竹南鎮○○里○○街七一巷三十號之外勞宿舍擔任宿舍管理員，於
    九十年四月二十日上午十時許，在上址簽收系爭自泰國郵寄來台之國際快捷郵包
    （內有錠狀安非他命一千零十六顆，經檢驗結果均含有第二級毒品甲基安非他命
    成分，淨重八七. 五公克，純度二五. 四六﹪，純質淨重二二. 二八公克，有毒
    品初步檢驗報告單、法務部調查局檢驗通知書在卷可稽）時，為法務部調查局台
    北市調處調查員戊○○喬裝為苗栗縣竹南鎮竹南郵局人員當場查獲，復於前開外
    勞宿舍內扣得收件人為差打工之國際快捷郵包空盒一個及前開錠狀安非他命之國
    際快捷郵包一個等情，並供承於九十年四月九日上午有至竹南郵局領寄給差打工
    之包裹（見九十年九月十三日筆錄），曾在案發前一晚（即九十年四月十九日晚
    上）同意差打工在伊管理之竹南宿舍過夜及本案查獲時差打工亦在宿舍內（見九
    十一年一月八日筆錄），伊所使用之行動電話號碼為0000－000000（
    見九十年九月十三日筆錄）等情。則如果被告果真確實不知情（不知簽收之包裹
    內有安非他命），僅有一種可能性，就是差打工利用被告是泰勞宿舍管理員之身
    分，由被告代收郵件以便利其走私運輸毒品，但從下列論述事證，足以證明被告
    不僅知情且確有參與運輸走私安毒之犯行。
  (二)調查員戊○○喬裝為苗栗縣竹南鎮竹南郵局人員以英文問被告系爭包裹是你的嗎
    ？被告以中文表示是的，戊○○繼續以中文詢問被告「這是你的包裹嗎？」二次
    ，被告均肯定的答稱「是的」，後來戊○○即當場逮捕被告，檢調人員尚未告知
    所涉罪名及包裹內係何物時，被告竟脫口而出：「如果這東西是我的，要坐很久
    的牢」，檢調人員並在外勞宿舍內，查獲內扣得收件人為差打功之泰國郵寄之國
    際快捷郵包等查獲本案之經過詳情，迭據證人戊○○於偵、審（見偵卷第七十頁
    反面、九十年八月十三日筆錄）證述明確，可見被告在簽收系爭包裹時，早已知
    悉包裹內藏有安毒無疑，否則被告為何會自稱是收件人且事先知悉包裹被藏有違
    禁品。證人戊○○既係親自查獲本案且親耳聽聞被告脫口而出說：「如果這東西
    是我的，要坐很久的牢」等語，並已到庭具結作證明確，則此證言關係到被告究
    竟是否知悉系爭郵包之內容，為重要證據，且證人之陳述乃就其見聞經過所為之
    原始證述，絕非傳聞證據，當然有證據能力，至於證人戊○○證言未以筆錄顯現
    或未加錄音，程序上或許不周延，但並不違法，原審認系傳聞證據無證據能力，
    顯有誤解，則於原審不採上述證人證言即屬未說明理由，自係判決理由不備。
  (三)被告既已供承在九十年四月九日上午，有至竹南郵局招領寄給差打工之包裹等情
    ，則依華眾公司之處理代領包裹程序，竹南宿舍內既無差打工之人，被告應將包
    裹送回總公司處理（經證人即華眾公司經理宋建中於偵、審中證述明確），則被
    告為何不遵照公司規定辦理，復未向公司回報，顯有可疑；況該包裹之包裝亦係
    在被告管理之宿舍內查獲，佐以包裹是由被告招領等情，可知被告確有利用差打
    工之名義，從泰國走私運輸物品之事實，再從被告於查獲當天即九十年四月二十
    日之調查筆錄供稱：九十年四月九日代領之包裹，已於九十年四月十二日，將包
    裹送至華眾公司台北縣林口鄉○○○路一八一巷七號一樓之外勞宿舍交給不知名
    之泰籍外勞要轉交給收件人，不認識差打工云云；於當天內勤檢察官偵查時卻稱
    ：領包裹時，台北公司來的人一起去郵局領包裹交給該人，但不知為何空盒仍留
    在我住處云云；嗣後於九十年六月七日檢察官偵訊時又改稱：「（你三樓住處搜
    到有差打工姓名之包裹空盒，為何會在該處？）我不知道，該包裹已由收件人領
    回，因為外勞放假時，他們皆會自行前來領取包裹，我通常是代收郵件包裹放在
    宿舍一樓電視上，收件人就會自行前來領取，我不知道空盒為何會在房間裡」云
    云。但在原審審理時又改稱：「（領來的包裹何去？）當天有一人來宿舍要找朋
    友，之後他拿證件給我看，我就把郵包拿給那個人」云云。被告先說包裹是送回
    華眾公司，後來又改稱是台北公司來的人陪同一起去領包裹，然後再改稱包裹是
    放在宿舍由收件人自行領走，最後又辯稱當天有人到宿舍將包裹領走云云。前後
    供詞反覆不一，顯有可疑，可見被告說詞之可信度甚低，從被告言詞閃爍一再迴
    避問題，更可見被告不敢坦然面對收受包裹一事，絕非一個不知情之人應有之表
    現甚明。
  (四)案外人差打工原亦係華眾公司雇用之泰籍外勞，於在台期間因屢次竊盜而遭公司
    解約遣返，但於八十九年十月七日遣返前逃跑等情，經證人宋建中到庭證述明確
    ，並有華眾公司九十年五月三十一日華字第九○一二四號函附卷可稽，且差打工
    本身亦涉犯利用自泰國寄送郵件來台之方式，走私運輸安毒，手法與被告如出一
    轍等情，有台灣高等法院九十年度上訴字第三八五七號判決書一份可佐。再者，
    差打工之電話簿內，有被告0000000000之手機號碼，而經調閱被告之
    通聯記錄顯示，在九十年四月十六日當天，被告與0000000000黃純青
    申請之門號有三次通聯記錄，而黃純青是遭差打工利用代領郵件之人頭，顯見被
    告與差打工不僅認識，且相互間頗有聯繫，況差打工於偵、審中亦證稱：曾到被
    告管理之竹南宿舍過三次，案發當天亦在宿舍過夜，有經被告同意等情（見九十
    一年一月八日筆錄），而被告原先均辯稱不認識差打工云云，至此方改稱與之不
    熟，但亦坦承確有同意差打工於九十年四月十九日在竹南宿舍過夜，並未向公司
    回報等情（見九十一年一月八日筆錄），且證人宋建中亦證稱公司絕不同意宿舍
    管理員私下同意讓非公司雇用之外勞在公司宿舍過夜，被告也沒有向公司回報上
    情（見九十一年二月二十六日筆錄），均與華眾公司之外勞宿舍管理規定不符，
    差打工於審理時證稱到竹南宿舍原是要找叫ＤＥＮＲＯＮＧ之泰籍外勞云云（見
    九十一年一月八日筆錄），然向華眾公司函查結果，該公司並無ＤＥＮＲＯＮＧ
    之泰籍外勞，佐以被告又供稱之前就在竹南宿舍見過差打工，在九十年四月十九
    日差打工又在被告同意下在該宿舍住宿，於翌日（二十日）被告收受系爭郵包時
    ，差打工亦在宿舍內等情，足認被告與差打工交情匪淺，二人事先已知會有郵包
    寄至竹南宿舍，所以被告才會毫不猶豫的冒差打工之名簽收郵包，在問其是否認
    識差打工時，才會一再閃爍回答，前後供述不一，在在顯示被告確實有參與包裹
    郵寄過程，即由被告利用擔任竹南宿舍外勞管理員職務之便，提供上開地址供差
    打工自泰國郵寄藏有安毒之國際包裹，再由被告簽收，以這種方式走私運輸毒品
    ，被告顯非單純遭差打工利用，與差打工間顯有運輸毒品之犯意聯絡，否則被告
    為何一再撇清與差打工之關係。
  (五)原審依職權調閱台北海關檢查國際郵件之作業程序資料，並不能證明被告先前在
    九十年四月九日替差打工領取之國際郵件中，確實沒有毒品，因檢查程序亦有可
    能疏漏，即尚難據此為有利被告之認定。
  (六)被告於九十一年四月三十日原審審理時，又再度供承：於九十年四月九日去領郵
    件時，是差打工和我一起去領的，郵件領回後，差打工出示伊係華眾公司僱請之
    泰勞證件，我就將包裹交給他，當時就知道他不是宿舍的人，沒有問他為何郵件
會寄到宿舍中等情，則被告如非與差打工間，確有利用國際郵包走私運輸毒品之
    犯意聯絡，為何會對於寄到伊管理宿舍中之包裹，毫無查證、毫無懷疑的交給一
    個非住宿舍之人，甚至對該人之郵件為何會寄到宿舍中，均未加聞問，顯與常情
    不符，再加上本案九十年四月二十日查獲被告代差打工收受國際郵包時，差打工
    又『正巧』經被告同意，住宿在伊管理之泰勞宿舍中，若說彼此間無運輸毒品之
    犯意聯絡，實難令人置信，再對照被告前後供詞反覆矛盾等情，被告與差打工間
    顯有運輸毒品之犯意聯絡，否則被告為何一再撇清與差打工之關係。
  綜上所述，原審判決有理由不備及認定事實違反經驗法則之違誤，自屬無可維持，
  爰依法提起上訴，請求撤銷原判決，改諭知被告有罪之判決。
四、訊據被告甲○○固不否認於右揭時、地領取國際快捷郵包，惟堅決否認有何運輸
    及販賣第二級毒品罪之犯行，辯稱：伊係華眾公司指派至位於苗栗縣竹南鎮○○
    里○○街七一巷三十號之外勞宿舍擔任宿舍管理員，負責宿舍管理及信件之收取
    ，伊見包裹之收件人地址為宿舍地址，寄信地點是泰國，自然予以領取，對於包
    裹內放置何東西，伊無法知悉，且伊在九十年三月底才調至竹南宿舍當管理員，
    裡面泰國員工除伊之外，尚有八人，伊不太知道他們的名字，年紀比較大的，伊
    用泰國話叫哥哥，年紀小的伊叫編號，伊只記得他們的編號等語。經查：
  (一)被告甲○○於八十九年七月間，任職於華眾公司，嗣因工作時眼睛受傷，於九十
    年三月二十五日，自原服務之林口宿舍改派至位於苗栗縣竹南鎮○○里○○街七
    一巷三十號之外勞宿舍（以下簡稱竹南宿舍）擔任管理員，負責宿舍管理、翻譯
    及信件收取之工作等情，業據證人即華眾公司工務部經理宋建中證述屬實（參見
    偵字第三一一三號卷第五頁反面、偵字第二０一七號卷第四七頁反面、原審卷第
    第二八七、二八八頁）；另證人即當時住在竹南宿舍之泰勞ＪＡＮＤＡＥＮＧ─
    ＳＵＴＨＡＴ於原審亦證述：甲○○為竹南宿舍管理員，宿舍之包裹，都是宿舍
    之管理人員收的等語（參見原審卷九三、九五頁）、證人即同住在竹南宿舍之泰
    勞ＴＨＥＰＪＡＮＤＡ─ＷＩＣＨＡＩ於原審亦證稱：伊於八十九年十月派至竹
    南宿舍，而甲○○派至竹南宿舍迄其被查獲時止，尚不到一個月，他擔任翻譯，
    照顧外勞，案發當天因為下雨，不用工作，有人按門鈴，說有包裹，甲○○就下
    來，後來即見到甲○○被抓，伊在宿舍之信件，都是由翻譯即甲○○先收完信件
    後，直接放在一樓的桌子，伊等自己會去拿，包裹也是翻譯幫伊等收後，放在電
    視旁邊，伊自己去拿等語（參見原審卷第九八、一０一、一０二頁）；而ＪＡＮ
    ＤＡＥＮＧ─ＳＵＴＨＡＴ、ＴＨＥＰＪＡＮＤＡ─ＷＩＣＨＡＩ二名泰勞，確
    實經華眾公司派至竹南宿舍任職，亦有該公司函覆於九十年一月至九十年四月底
    ，派在苗栗縣竹南鎮○○里○○街七一巷三十號外勞宿舍之所有泰籍勞工資料一
    份及該二名外勞之居留證影本各一份附卷可稽（參見原審卷第一四九、一七七、
    一八０頁），其二人之證詞尚堪憑採，則被告辯稱：其有收取信件包裹之權，與
    事實相符，應予採信。又，本案郵包上收件人地址確實為竹南宿舍之地址，而甲○○在其上係簽其本人之名，而非簽ＣＨＡＴＴＡＫＯＲＷ─ＷＡＮＳＵＴＨＡ
    等情，亦有本案郵包簽收回執條在卷可稽（參見偵字第三一一三號卷第十頁），
    則被告一再辯稱，伊見本案郵包地址確係竹南宿舍，伊認為該包裹係其宿舍的，
    而予以簽收，應與實情相符，公訴人認被告係在竹南宿舍冒用差打功之名義簽收
    本案郵包等語，尚有誤會。
  (二)證人即查獲本案之調查員戊○○於偵查中雖證述：「（案發當日情形？）本處人
    員根據郵包上之地址，於九十年四月十九日派員前往上址勘察，發現是一個外勞
    宿舍，九十年四月二十日九時許，本處人員及憲兵隊人員及苗栗調查站人員會同
    竹南郵局人員，至上址進行投遞，由我親自喬裝郵務人員投遞，當日上午十時許
    ，前往上址按鈴後，有一名外勞應門，我即手持包裹並以手指指著收件人，表示
    有該人之郵包，請其簽領，該名外勞看過後，就在一樓樓梯以泰語向樓上叫人，
    約半分鐘後，甲○○即從樓上下來，我為了慎重起見，手持包裹並手指著收件人
    ，以英文向甲○○表示：『這是你的包裹嗎』，甲○○即用中文表示：『是的』
    ，我發現他聽得懂中文，也會講中文，在他簽名的過程中，再以中文表示：『這
    是你的包裹嗎』，他表示：『是的』，待其簽完名後，包裹尚未交付予他，我為
    求慎重起見，再度手持收件人處，並以中文問他：『這是你的包裹嗎』，他說：
    『是的』，我即將包裹交付予他，然後他立刻反問我：『你們郵務人員不是要將
    郵務確認單撕下來嗎』，我即回答：『不用了』，所以確認單還留在包裹上」、
    「（甲○○遭逮捕時有無告訴他涉嫌何罪？）沒有，我們向甲○○確認他是否為
    包裹收件人後，即先行逮捕他，他辯稱他只是管理員，負責代領包裹而已‧‧‧
    甲○○一直否認包裹是他的，而本處人員也始終沒有告訴甲○○包裹中夾藏毒品
    ，而甲○○確親口說：『這包裹要是我的，那還得了！要坐很久的牢』，我即立
    刻回答他：『我們一直沒有告訴你裡面是什麼東西，你怎麼會說要坐很久的牢』
    ，甲○○聽了之後，沒有回答」等語（參見偵字第二○一七號卷第七一頁反面、
    七二頁正面）；證人戊○○於原審作證時復同申此旨（參見原審卷第六五頁）。
    惟查：
    (1)證人即配合法務部調查局台北市調查處查緝本件毒品之竹南郵局郵務稽查丁○○於本院調查時到庭證稱：「（要前往查緝之前如何聯繫？）調查局人員直接
      找局長，然後拿公文給我看，要我帶他去現場」、「（要去之前知否前往該處
      要做何事？）不知道，他只拿壹個包裹要我送，我按了門鈴之後，有人要出來
      領包裹，他們才衝進去的。我不知道包裹裡面是何東西」、「（請你將到達竹
      南宿舍之後發生的事情詳述？）當天是我自己開一部郵務車，其他人員開二部
      自用車，我在前，他們跟隨在後，到達時我去敲門，他們先躲在柱子後面；我
      就去按門鈴，按了門鈴之後有人來開門，是誰來開門我不認識，我用中文並用
      手指著包裹上面收件人的英文名字，問他們這是誰的，在樓下的泰勞有好幾個
      人他們擠過來看，看了包裹上面的名字之後就叫人下來，那個人就從樓上下來
      ，我沒有和那個人以中文、英文或泰文說任何話，那個人下來之後看了一下包
      裹，我拿筆要給他簽名，當我拿筆給他‧‧‧調查局的人員就衝進去了，調查
      局的人員進來之後我就回去郵局，以後的事情我就不知道」、「（從樓上下來
      準備要向你簽收包裹的那個人，你剛才有說，他有看包裹一下，是如何看？）
      我本來一進來，先問裡面的人這包裹上的人你們認識嗎，當時我就先將包裹上
      的姓名轉正（也就是他們的正面方向）給他們看，這是我們的郵務習慣，要來
      簽收包裹的那個人，他是正向看著包裹，他看了約四秒左右（當場以法庭時鐘
      測試），他在看的時候沒有說任何的話，也沒有將手指著包裹上的地址、收件
      人，也沒有將包裹上下左右翻轉檢查，然後我就拿筆要給他簽收‧‧‧」、「
      （準備簽收包裹的那個人，他在看包裹的時候有沒有懷疑、質疑的神情或話語
      ？）他沒有任何懷疑、質疑的神情，而且也沒有講任何話，如果他有所懷疑的
      話應該要問我」、「調查局其中有一位先生向郵局借了一套制服，他與我同時
      進去，我剛剛陳述的那些過程，他是與我同時在場」、「（在你離開現場之前
      ，喬裝郵務人員的人有沒有說過話？）喬裝郵務的人員從我按門鈴開始到我離
      開之前都沒有和任何人說過話，也沒有和我講話」等語（參見本院卷第八四至
      八九頁、九○頁）。另證人即配合該次行動埋伏在外之苗栗縣調查站人員乙○○於本院調查時亦到庭證稱：「（請將當天到竹南宿舍時的經過情形詳細陳述
      ？）當天郵務人員送包裹要去給那個人簽收時，我是埋伏在房子的斜對面，離
      郵務人員約十公尺左右，我可以清楚的看到甲○○要簽收包裹的情形，後來台
      北市調處的人是第一批衝進去的，我們也跟著進去，我們是去支援搜索的」、
      「（你在外面埋伏的時候，你能否看清楚郵務人員丁○○及喬裝郵務人員和甲○○之間的神情舉動？）郵務人員是背對著我，喬裝郵務人員的那個人如何站
      立我忘記了，甲○○是正面對著我，但是不能看到全身，他們三個人的表情沒
      有注意，我只注意到甲○○往郵務人員那裡走過去，至於他有沒有簽收包裹，
      我忘記了」等語（參見本院卷第九○至九二頁）。足見當日係由證人丁○○與
      喬裝郵務人員之戊○○共同先行進入竹南宿舍投遞郵包，其他人員則在外面埋
      伏，而投遞郵包由丁○○負責與被告接洽，戊○○僅站立一旁，且在丁○○、
      戊○○進入竹南宿舍後至丁○○離去前，戊○○均未曾與被告交談。丁○○、
      乙○○二人前開所證相互一致，自堪採信。
    (2)證人戊○○於本院調查時到庭證述：「（你在偵查卷七十頁反面第二行起到七
      十一頁正面第一行止那段答話，其中提到簽收郵包的過程，你和甲○○之間的
      對話，這個時候竹南郵局人員丁○○是否也在場？）他不在旁邊，因為我們為
      了安全起見，請他在郵務車車上等，所以這段過程他沒有看到或聽到。等到我
      們當天所有的勤務人員，包括支援人員都進去宿舍之後，他自己才走過來，問
      我說有沒有需要協助，至於我如何與他說，我現在已經記不得了」、「（你在
      偵查卷七十頁反面第二行起到七十一頁正面第一行止那段答話，其中提到簽收
      郵包的過程，你和甲○○之間的對話，這個時候這個埋伏的外勤人員是否衝進
      來了？）還沒有」、「（你的意思是說在整個送郵包的過程，包括開始按門鈴
      到甲○○下來簽收，還有你和他之間對話的過程只有你一位和甲○○接觸？）
      是的」（參見本院卷第九七至九九頁）。證人戊○○所證明顯與證人丁○○、
      乙○○證述如何投遞郵包之過程不同。證人丁○○與乙○○一在宿舍內，另一
      在宿舍外，然渠二人對於當時是由一位郵務人員與另一位喬裝之郵務人員進入
      宿舍投遞郵件，且係由該名郵務人員負責投遞郵件所為證述並無不同，然證人
      戊○○卻稱僅有其一人負責投遞郵件，郵局人員是在郵務車車上等候，顯然不
      實；且戊○○係於九十年七月五日，在檢察官訊問時證述其與被告投遞郵件時
      之上開交談過程，彼時距案發時間僅二月餘，被告當時年僅三十餘歲，不可能
      有陳述錯誤之情形發生，然其卻為上開之證述，顯係無中生有，所證與被告於
      投遞郵包時交談過程之證述內容之不值採信，其理甚明。
    (3)被告於本案始終否認扣案夾藏錠狀安非他命之國際快捷郵包一個係其所有，證
      人戊○○於偵查、原審亦證述被告遭渠等逮捕後，始終否認該郵包是他的，已
      見前述；且據證人戊○○於偵查中證稱：「（如何查獲本案？）本件是由台北
      關稅局北郵支局於九十年四月十九日上午接獲由泰國寄至苗栗縣竹南鎮○○街
      七一巷三十號之國際快捷郵包後，由關稅局人員經由Ｘ光機掃描後，發現該郵
      包有顆粒狀物品夾藏於包裹中，該局人員發現有粒狀藥丸，於是通知本處人員
      會同本處人員、海關人員，當場拆封發現包裹中有藥丸後，即先送調查局作初
      步鑑定，確定為安非他命後，關稅局人員即開立扣押及搜索筆錄，並將郵包恢
      復原狀後，交由本處人員追查買主」等語（參見偵字第二○一七號卷第六九頁
      反面、七○頁正面）。足見證人戊○○知悉本件係一跨國運輸毒品案件，而被
      告既於被逮捕後否認該郵包係其所有，若被告於戊○○等人搜索竹南宿舍時曾
      不經意脫口而出謂：「這包裹要是我的，那還得了！要坐很久的牢」之語，則
      被告之供述顯係重要線索，證人戊○○係調查人員，以其專業性豈有不知之理
      ？況其於本院調查時復稱：「（甲○○講這句話之時是否已經在三樓搜索到空
      郵包？）甲○○講這句話的時候應該是還沒有找到空郵包，空郵包是後來才找
      到的。他會講這句話，我也覺得奇怪，因為我並沒有告訴被告包裹裡面是什麼
      東西，所以我印象深刻」、「（你負責筆錄你能不能訊問被告？）我也可以問
      ‧‧‧」等語（參見本院卷第一○○、一○一頁）。戊○○既印象深刻，且其
      於被告在苗栗縣調查站接受調查時，又係負責製作筆錄，而被告於該次筆錄之
      答詢內容類皆否認犯行或拒絕回答之語（參見偵字第二○一七號卷第七至九頁
      ），戊○○對該重要線索竟未提醒該筆錄之詢問者就此事詳加詢問被告，實與
      常情有悖；況證人戊○○所述被告於搜索現場所說之話語，經質之當時亦在場
      之乙○○稱：「沒印象」（參見本院卷第九四頁）；且若被告確有為本件跨國
      運輸毒品案件，則其絕非至愚之人，且乙○○進入宿舍時尚有將槍枝取出之舉
      ，亦經乙○○證述在卷（參見本院卷第九五頁），彼時被告當知戊○○等係我
      國司法警察人員，若謂其會不經意脫口而出上開話語，實與事理不合。
    (4)證人戊○○所證經調查結果，或與事實不合，或悖於常理，自不足採信，而為
      不利於被告之認定。
  (三)本案郵包收件人差打功，確有其人，且該人原係受僱於華眾公司，惟因連續曠職
    三日失去聯繫，而自八十九年十月六日起，經行政院勞工委員會撤銷其聘僱，此
    有行政院勞工委員會函文、撤銷外國人名冊、華眾公司聘僱外籍勞工名冊、外籍
    勞工體格檢查證明書、差打工護照影本等資料各一份附卷可稽（參見原審卷第三
    六至四十頁）。而證人宋建中於原審亦證述：差打功係伊公司聘僱屬Ａ批之外籍
    勞工，甲○○屬Ｃ批人員，在甲○○派至竹南宿舍前，是由Ａ批之阿雄擔任管理
    員，差打功與阿雄較熟，但阿雄於九十年三月返回泰國，甲○○則於九十年三月
    底才派至竹南宿舍，因差打功在八十九年十月間逃跑遭撤銷聘僱，伊公司只有通
    知主管機關及向警察報備，當時甲○○人在北部任職，竹南宿舍是Ａ批的人擔任
    管理人，因此甲○○應該不清楚差打功逃跑等語（參見本院卷二九二、二九一、
    二八八、二八九頁），核與被告迭次辯稱：伊不認識差打功，只知差打功曾至竹
    南宿舍找人，不知他是逃跑員工等語，有相符之處；另證人即差打功於原審亦自
    承：曾至竹南宿舍三次，去找朋友，於九十年四月二十日警察至竹南宿舍時，伊
    亦在場，因伊於前一日即十九日再到宿舍找朋友，才知道友人已離開，但因天色
    已晚，遂向甲○○借住而留在竹南宿舍過夜，隔天即二十日上午見警察進來，伊
    即從後門跑掉，伊並不認識甲○○，但因甲○○是通譯，伊想有問題可以找他，
    就自行向友人要了甲○○的電話等語（參見原審卷第一０四、一０五、一０八、
    一０九、二五六、二五八至二六０頁筆錄），核與前述證人ＪＡＮＤＡＥＮＧ─
    ＳＵＴＨＡＴ證述：九十年四月二十日上午十時許，調查局人員前往竹南宿舍時
    ，差打功亦在場，後來他就不見了，伊曾在竹南宿舍見過差打功三次，最後一次
    即甲○○被抓那天等語（參見原審卷第九四至九七頁）、證人ＴＨＥＰＪＡＮＤ
    Ａ─ＷＩＣＨＡＩ證述：九十年四月二十日上午警察到竹南宿舍時，包括差打功
    、甲○○共有十人，剛開始差打功還有在一樓，之後就不見了，差打功曾去過竹
    南宿舍三次，時間都是晚上十點多至十一點等語（參見原審卷第九八至一００頁
    ），均相符合。足徵差打功清楚竹南宿舍之地址，且於本案郵包投遞時，亦正好
    出現在竹南宿舍無訛。而被告於原審辯稱：九十年四月十九日會讓差打功留宿，
    是因伊剛派至竹南宿舍，對差打功是逃跑外勞，伊並不明瞭，差打功來找朋友，
    沒有找到，伊係基於好心才讓他留宿等語，亦有此可能。佐以本案郵包上之泰國
    地址與差打工居留證上之地址相同，亦經通譯李福珍於原審證述屬實（參見原審
    卷二五五頁），並有本案郵包及差打工居留證泰國地址附卷可稽。復參以差打功
    嗣後曾於九十年五月間，向在泰國之ＳＡＷＡＴ，以每顆新臺幣（下同）一百元
    之代價，販入錠狀之第二級毒品安非他命一千五百顆，擬以每顆一百二十元之價
    格售出牟利，由與其有私運管制物品進口犯意聯絡之ＳＡＷＡＴ，將一千五百顆
    安非他命錠夾藏於國際快捷郵包內，以郵遞之方式，於同年六月十二日，自泰國
    空健省瓊拍縣濃排鄉寇頌村（音譯）二區三十九號，寄送至桃園縣中壢市○○路
    四０一巷十一號（郵包記載收件人為「張光藥」），其並刻「張光藥」之印章，
    囑不知情之在台泰籍友人黃純青於同年月十八日上午九時三十分許，持往桃園縣
    中壢市○○○路○段十五號中壢郵局第十八支局，於簽收單上蓋用「張光藥」之
    印章，領取前揭暗藏第二級毒品之包裹，差打功則坐於郵局對面之機車上等候，
    旋於同日上午九時五十分許，為法務部調查局臺北市調查處會同臺北市、板橋憲
    兵隊人員當場查獲，逕行拘提在郵局對面機車上等候之差打功，並扣得前開安非
    他命一袋，此案並經臺灣高等法院以九十一年度上更(一)字第三八六號認定差打功
    有販賣第二級毒品之行為，而判處其有期徒刑七年四月，並經最高法院以九十一
    年度台上字第六○八四號判決駁回被告上訴確定在案，此有各該判決在卷可參（
    參見本院卷第一三四、一五四頁），觀以本案郵包收件人為差打功，郵包內亦係
    夾藏安非他命錠，且係自泰國差打功居留地上地址寄出，差打功復於郵包投遞前
    夕前往竹南宿舍，本案郵包與差打功自有關係，從而，尚難以被告出於好心讓差
    打功留宿一晚，即遽予推測其二人關係必然密切，進而推論被告對郵包內夾藏第
    二級毒品安非他命錠一事知悉，而予以收受本案郵包。
  (四)另被告於原審雖自承其另於九十年四月九日曾持招領條至竹南郵局領取一只收件
    人為差打功之國際快捷郵包一只，而該只郵包空盒一個確實於查獲本案時、地，
    經警在同時起獲。惟如前述，被告有領取包裹的權限，且觀以該包裹回執單背面
    ，確實有被告簽署其名「ＣＨＡＮＣＨＡＩ」，且收件人地址確實為竹南宿舍地
    址，此有該回執附卷可稽（參見偵字第三一一三號卷第十頁），則其領回該包裹
    ，並無不符情理之處；況且財政部台北關稅局台北郵局支局國際郵包檢查作業程
    序為：郵局人員自中正國際機場航郵中心將國際郵包以郵車裝載，並會同本局稽
    查組關員加封，運至台北市○○路○段八十九號台北郵件處理中心國際郵件進口
    科包進股後，本支局稽查股關員即會同郵方開封，送至Ｘ光儀檢查檯接受檢查。
    本支局稽查股關員經由Ｘ光檢查儀透視，郵包如無異樣者，移由本支局驗估股辦
    理通關手續；如有異樣者，得予會同郵方拆包檢查或開具注檢單請本支局驗估股
    特別列入查驗。郵包經開封檢查發現有違法事證者，本支局依相關規定處理，否
    則即按規定辦理關稅徵免手續，再由郵方交予收件人，此業經該局於九十一年四
    月九日以北郵總字第九一一０００二四號函覆原審在卷可稽（參見原審卷三四八
    、三四九頁）。佐以本案及前述差打功經判刑確定之案件，均係經由此程序查獲
    ，則被告於九十年四月九日招領之包裹，應亦經該支局以同樣之國際郵包檢查作
    業程序處理，而未發現異狀，始能讓被告順利領取無訛。從而，該只扣案之國際
    快捷郵包，與本案並無關聯性，公訴人以之作為起訴被告犯罪之證據，尚屬過度
    推論。雖被告於查獲當天即九十年四月二十日之調查筆錄先供稱：九十年四月九
    日代領之包裹，已於九十年四月十二日，將包裹送至華眾公司台北縣林口鄉○○○路一八一巷七一樓之外勞宿舍交給不知名之泰籍外勞要其轉交給收件人，不認
    識差打功等語（參見偵字第二○一七號卷第八頁）；之後於當日內勤檢察官偵查
    時供稱：領包裹時，台北公司來的人一起去郵局領包裹交給該人，但不知為何空
    盒仍留在伊住處等語（參見偵字第二○一七號卷第十九頁正面）；另於九十年六
    月七日檢察官偵訊時又稱：該包裹已由收件人領回，因為外勞放假時，他們會自
    行前來領取等語（參見偵字第二○一七號卷第五四頁正面頁）；嗣於原審審理時
    稱：當天有一人來宿舍要找朋友，之後他拿華眾公司證件給伊看，伊即將郵包交
    給該人等語。雖然被告對其於九十年四月九日上午，至竹南郵局領取招領之國際
    郵包後之處理程序所供前後或有不一，惟被告對於該郵包係由其親赴竹南郵局領
    取一情，則始終供述一致；且該郵包曾經郵局人員於九十年四月七日、八日兩次
    投遞均無人簽收，經招領後始由被告於上開時間前往領取（參見偵字第二○一七
    號卷第八頁反面），若該郵包內夾藏有安非他命，則被告對於該郵包何時會寄至
    竹南宿舍，當甚注意，豈會有經郵局人員兩次投遞均無人簽收之情事發生，亦不
    致有事後任將郵包外包裝留置宿舍內，經十餘日仍未將之處理掉，徒留犯罪之證
    據。被告或因本案經調查局人員查獲收件人差打功之郵包內夾藏有安非他命，而
    其於九十年四月九日代收之郵包收件人亦為差打功，雖其不知郵包內裝有何物，
    然不免懷疑其內是否夾藏有安非他命或其他違禁品，為避嫌疑，以致供詞反覆，
    亦非顯然違於常情。尚無法以被告供述稍有不一即推論其所為係言詞閃爍、迴避
    問題，進而認定被告與差打功必有密切關係。
  (五)此外，差打功自承係以0000000000號行動電話對外連絡（參見原審卷
    二六頁反面），而經原審函調被告所使用之0000000000號行動電話自
    九十年二月一日至九十年四月二十日止之雙向通聯紀錄，經台灣大哥大股份有限
    公司於九十年九月二十一日以９０法警９３９３０號傳真函檢送自九十年三月九
    日（九十年三月九日前之通聯紀錄已逾保存期限，而無法提供）起至九十年四月
    二十日止之查詢資料覆結果（詳見原審卷一三九至一四六頁），並無該二支電話
    互為通聯之紀錄。另差打工於八十九年十月七日遣返前逃跑，其電話簿內有雖有
    被告之0000000000號行動電話號碼，惟如前述差打功之證詞：其並不
    認識甲○○，但因甲○○是通譯，伊想有問題可以找他，就自行向友人要了甲○○的電話等語，則在其電話簿上有被告之行動電話號碼，應可理解，難以此而推
    論被告與差打功必有連繫。雖依前述被告之通聯紀錄顯示，於九十年四月十六日
    當天，其與行動電話號碼0000000000號，申請人為黃純青者有三次通
    聯紀錄，然被告否認與黃純青認識，並稱：「（你的行動電話為何會有三通和黃
    純青的通聯紀錄？）是別人向我借電話打的，借我電話的人就是現在被抓的那個
    人（指差打功），我的電話放在桌上他看到就跟我說他的電話沒有電或是沒有錢
    ，可不可以借我的電話打，我說可以，他就拿去打，這樣的情形約有二、三次，
    好像是同一天借的，但是是在白天或晚上借的我不記得，因為宿舍的人員有時候
    也會向我借電話打」等語。而證人黃純青於原審亦到庭證稱：「（庭上的甲○○
    你認識否？）不認識，沒有印象」、「（差打功你認識否？）認識」、「（你與
    差打功的關係？）認識的朋友」、「（你在九十年六月十八日上午九時三十分有
    無到桃園中壢郵局領包裹？）有」、「（經調通聯紀錄，甲○○有打過電話給你
    ，意見？）不知道，不認識他」、「（提示甲○○於九十年四月十六日行動電話
    通聯紀錄，意見？）不知道，很多人打過電話給我」等語（參見原審卷第三一○
    、三一一頁）；另差打功於本院調查時亦證稱：「（你有沒有聽過甲○○提過黃
    純青這個人的名字？）沒有」、「（你曾不曾告訴黃純青，甲○○的行動電話號
    碼？）沒有」、「（你有沒有使用過黃純青的行動電話？）有的」、「（曾否用
    過黃純青那隻行動電話打電話到甲○○的行動電話？有幾次？時間如何？）有的
    。次數大概一次。時間不記得」等語（參見本院卷第一九二、一九三頁）。則被
    告所辯其通聯紀錄內所以有黃純青之行動電話號碼係因差打功曾向其借用行動電
    話使用等語，尚非不可採信。另被告於台北台塑郵局所立存簿儲金帳戶自八十九
    年十月十八日起至九十年六月二十一日止之存提款情形，並無大筆金額異常存提
    情形，此有郵政儲金匯業局於九十一年二月八日以管九一字第五０六０一０一六
    六號函所檢送之被告帳戶存提詳情資料表一份在卷可稽（參見原審卷第二九三、
    二九四頁），則被告一再辯稱，僅依職權代收郵包，對於郵包內之東西並不知情
    等語，應可採信。
五、綜上所述，被告就其於九十年四月九日上午至竹南郵局領取郵包後如何處理一情
    ，前後供述或有不一之處，且其供述縱屬虛偽或不能成立，仍不能以此資為積極
    證據應予採信而遽為有罪認定之理由，本案在無其他積極證據足以證明被告係明
    知本案郵包內夾藏有安非他命錠之情形下，自不得以被告部分說詞有出入，及係
    出面領取本案郵包之人，而遽為其有起訴書犯罪事實欄所指犯行之證據甚明。況
    且，觀之被告一再供述，其有收受包裹之權限、本案郵包係差打功所有等情節，
    均相一致，則本案既查無其他積極證據足資證明被告涉有何公訴意旨所指之運輸
    、販賣毒品犯行，自不能證明被告犯罪。原審因而為被告無罪之諭知，揆諸前揭
    說明，於法尚無不合，檢察官上訴意旨執以指摘原判決不當之各項理由，尚不足
    以認定被告確有運輸第二級毒品之犯行，其上訴自難認有理由，應予駁回。至差
    打功涉犯違反毒品危害防制條例罪部分，因未據起訴，自應另由檢察官偵查，併
    此敘明。
據上論結，應依刑事訴訟法第三百六十八條，判決如主文。
本案經檢察官丙○○到庭執行職務。
中      華      民      國      九十二  年      三      月      六      日
                                臺灣高等法院臺中分院刑事第四庭
                                      審判長法  官  洪  耀  宗
                                            法  官  蕭  錦  鍾
                                            法  官  江  德千
右正本證明與原本無異。
檢察官得上訴。
如不服本判決應於收受送達後十日內向本院提出上訴書狀，其未敘述上訴之理由者並
得於提起上訴後十日內向本院補提理由書（均須按他造當事人之人數附繕本）。
                                            書記官  吳  麗  琴
中      華      民      國      九十二  年      三      月      七      日
                                                                        Ａ


司法院資訊處製作；財團法人民間司法改革基金會備份。
